【裁判字號】    97,重訴,148
【裁判日期】    971209
【裁判案由】    清償借款
【裁判全文】
臺灣高雄地方法院民事判決             97年度重訴字第148號
原      告  合作金庫商業銀行股份有限公司
法定代理人  丙○○
訴訟代理人  甲○○
被      告  豪強漁業股份有限公司
兼  臨  時
管  理  人  丁○○
上列當事人間清償借款事件，經本院於民國97年10月23日言詞辯
論終結，判決如下：
    主      文
被告應連帶給付原告新臺幣壹佰捌拾萬玖仟玖佰壹拾捌元，及自
民國九十七年三月二十七日起至清償日止，按年息百分之五計算
之利息，暨自民國九十七年四月二十七日起至清償日止，逾期在
六個月以內者，按上開利率百分之十；逾期超過六個月部分，按
上開利率百分之二十計算之違約金。
被告應連帶給付原告新臺幣壹佰參拾玖萬捌仟伍佰柒拾參元，及
自民國九十七年三月二十八日起至清償日止，按年息百分之五計
算之利息，暨自民國九十七年四月二十八日起至清償日止，逾期
在六個月以內者，按上開利率百分之十；逾期超過六個月部分，
按上開利率百分之二十計算之違約金。
被告應連帶給付原告新臺幣壹佰肆拾貳萬伍仟玖佰玖拾陸元，及
自民國九十七年四月二日起至清償日止，按年息百分之五計算之
利息，暨自民國九十七年五月二日起至清償日止，逾期在六個月
以內者，按上開利率百分之十；逾期超過六個月部分，按上開利
率百分之二十計算之違約金。
被告應連帶給付原告新臺幣壹佰肆拾貳萬伍仟玖佰玖拾陸元，及
自民國九十七年四月三日起至清償日止，按年息百分之五計算之
利息，暨自民國九十七年五月三日起至清償日止，逾期在六個月
以內者，按上開利率百分之十；逾期超過六個月部分，按上開利
率百分之二十計算之違約金。
訴訟費用新臺幣陸萬壹仟參佰玖拾參元由被告連帶負擔。
    事實及理由
壹  程序部分
一、按當事人喪失訴訟能力或法定代理人死亡或其代理權消滅者
    ，訴訟程序在有法定代理人或取得訴訟能力之本人承受其訴
    訟以前當然停止。第168 條至第172 條及前項所定之承受訴
    訟人，於得為承受時，應即為承受之聲明。當事人不聲明承
    受訴訟時，法院亦得依職權，以裁定命其續行訴訟。民事訴
    訟法第170 條、第175 條第1 項、第178 條分別定有明文。
    又董事會不為或不能行使職權，致公司受有損害之虞時，法
    院得因利害關係人或檢察官之聲請，得選任一人以上之臨時
    管理人，代行董事長及董事會之職權，公司法第208 條之1
    第1 項前段亦有明定。原告起訴後發現被告豪強漁業股份有
    限公司（下稱豪強公司）之法定代理人乙○○已於民國97年
    5 月10日死亡（見本院卷第22頁），經向本院聲請選任臨時
    管理人，由本院以97年度審聲字第934 號裁定選任丁○○為
    豪強公司之臨時管理人，上開裁定業於97年7 月25日確定（
    見本院卷第62至64頁），本院並於97年10月24日裁定命丁○
    ○承受訴訟（見本院卷第71頁），合先敘明。
二、被告經合法通知，未於言詞辯論期日到場，核無民事訴訟法
    第386 條各款所列情形，爰依原告聲請，由其一造辯論而為
    判決。
貳  實體部分
一、原告主張：被告豪強公司邀同丁○○、訴外人乙○○（已歿
    ）於96年11月12日與原告簽訂國外應付帳款外匯融資借款契
    約（下稱系爭借款契約），約定期限自96年11月12日起至97
    年5 月24日止，豪強公司可於美金20萬元額度內循環動用，
    並應按月付息，如屆期不履行則除原約定利息外，尚應加計
    違約金，一期未清償即視為全部到期。被告豪強公司則分別
    於97年3 月27日動支美金54,900元（依97年7 月之匯率為1
    美元兌換新台幣30.47 元計算，相當於新台幣1,809,918 元
    ），於97年3 月28日動支美金45,900元（相當於新台幣1,39
    8,573 元），於97年4 月2 日動支美金46,800元（相當於新
    台幣1,425,996 元），於97年4 月3 日動支美金46,800元（
    相當於新台幣1,425,996 元），詎被告豪強公司自97年4 月
    27日起即未依約償付利息，屢經催告，均無結果，為此爰依
    消費借貸及連帶保證之法律關係，提起本件訴訟等情。並聲
    明：除訴訟費用數額核定外，如主文所示。
二、被告未於言詞辯論期日到場，亦未提出書狀作何聲明或陳述
    。
三、按稱消費借貸者，謂當事人約定，一方移轉金錢或其他代替
    物之所有權於他方，而他方以種類、品質、數量相同之物返
    還之契約；借用人應於約定期限內，返還與借用物種類、品
    質、數量相同之物；遲延之債務，以支付金錢為標的者，債
    權人得請求依法定利率計算之遲延利息。但約定利率較高者
    ，仍從其約定利率；當事人得約定債務人不履行債務時，應
    支付違約金，民法第474 條第1 項、第478 條前段、第233
    條第1 項、第250 條第1 項分別定有明文。次按稱保證者，
    謂當事人約定，一方於他方之債務人不履行債務時，由其代
    負履行責任之契約。保證債務，除契約另有訂定外，包含主
    債務之利息、違約金、損害賠償及其他從屬於主債務之負擔
    ，民法第739 條、第740 條亦有明定。又保證債務之所謂連
    帶，係指保證人與主債務人負同一債務，對於債權人各負全
    部給付之責任而言，有最高法院45年台上字第1426號判例要
    旨足資參照。
四、經查原告主張之前開事實，業據其提出國外應付帳款外匯融
    資借款契約、借款動用申請書、外匯融資及到期通知書、公
    司資料查詢表、公司變更登記事項卡在卷為憑（見本院卷第
    5 頁、第6 、8 、10、12頁、第7 、9 、11、13頁、第14頁
    、第21頁），核原告主張與前開證據相符，應屬可採。被告
    丁○○為上開借款之連帶保證人，並於保證書上之連帶保證
    人欄簽章，同意就豪強公司對原告之借款負連帶保證人清償
    責任，亦據系爭借款契約記載至明（見本院卷第5 頁背面）
    ，揆諸前引規定及說明，被告丁○○自應就上開借款債務對
    原告負全部給付之責。從而原告本於消費借貸及連帶保證之
    法律關係，請求被告連帶給付如主文第1 項所示之本金、利
    息及違約金，為有理由，應予准許。
六、本件係原告全部勝訴，其繳納之第一審訴訟費用即裁判費新
    臺幣（下同）61 ,093 元、公示送達登報費用300 元，合計
    61,393元，應由被告連帶負擔。
據上論結，原告之訴為有理由，依民事訴訟法第385 條第1 項前
段、第85條第2項、第87條第1項，判決如主文。
中    華    民    國    97    年    12    月     9    日
                  民事第六庭  法  官  賴文姍
以上正本證明與原本無異。
如對本判決上訴，須於判決送達後20日內向本院提出上訴狀，同
時表明上訴理由；如已於本判決宣示後送達前提起上訴者，應於
判決送達後10日內補具上訴理由（均須按他造當事人之人數附繕
本）。
中    華    民    國    97    年    12    月     9    日
                              書記官  林秀珍


司法院資訊處製作；財團法人民間司法改革基金會備份。
